臺灣新竹地方法院民事判決  
111年度訴字第848號
原      告  黃金齡  
訴訟代理人  鄭彥芹  
被      告  楊承信  

上列當事人間損害賠償事件，經原告提起刑事附帶民事訴訟，由
本院刑事庭裁定移送移送前來（111年度附民字第574號）於民國
111年10月6日辯論終結，判決如下：
    主      文
被告應給付原告新臺幣壹佰伍拾萬元，及自民國一一一年七月七
日起至清償日止，按年息百分之五計算之利息。
本判決第一項於原告以新臺幣伍拾萬元為被告供擔保後，得假執
行。
　　事實及理由
一、原告主張：
㈠、楊承信於民國110年6月初某日、經由朱名洋(由臺灣新竹地方
    檢察署檢察官另案偵辦)介紹，加入朱名洋、Telegram暱稱
    「江离」、謝俊龍所屬由真實姓名年籍不詳之成年人所組成
    之詐欺集團，擔任取款車手或「收水」工作，依從詐欺集團
    指示前往指定地點收受遭詐騙之被害人所交付之財物。楊承
    信、朱名洋、「江离」、謝俊龍及所屬詐欺集團成員共同意
    圖為自己不法之所有，基於3人以上共同詐欺取財及隱匿掩
    飾詐欺所得去向之犯意聯絡與行為分擔，先由該詐欺集團其
    他成員以附表編號1「詐欺時間及方式」欄所示之方式，致
    黃金齡陷於錯誤，於附表編號1「收取地點」欄所示之地點
    ，將附表編號1「收取財物」欄所示財物分次交付予謝俊龍(
    謝俊龍所涉詐欺等犯行，由臺灣桃園地方法院另案審理中)
    。嗣楊承信遂依指示於110年8月16日16時7分許，在新竹縣
    湖口火車站2樓男廁向謝俊龍收取前開財物，再前往新竹市
    南寮漁港轉交給朱名洋，以此製造金流斷點，隱匿上開詐欺
    特定犯罪不法所得之去向，並因此獲得新臺幣(下同)1萬8,0
    00元報酬。
㈡、訴之聲明：
  ⒈被告應賠償原告150萬元，及自起訴狀繕本送達之翌日起至清
    償日止按年利率百分之5計算之利息。
  ⒉前項判決請准供擔保宣告假執行。
  ⒊訴訟費用由被告負擔。
二、被告答辯：
    對原告請求的金額沒有意見，我不是主要的，為什麼要賠這
    麼多。　　
三、法院之判斷：
㈠、經查，原告主張之前開事實，經本院111年度金訴字第294號
    刑事判決在案，有前開刑事判決在卷可稽（本院卷第13-17
    頁），被告亦不爭執，並經本院依職權調閱前開刑事案卷資
    料查明，堪認原告主張為真實。
㈡、按因故意或過失，不法侵害他人之權利者，負損害賠償責任
    。故意以背於善良風俗之方法，加損害於他人者亦同；數人
    共同不法侵害他人之權利者，連帶負損害賠償責任。不能知
    其中孰為加害人者亦同。造意人及幫助人，視為共同行為人
    ；數人負同一債務，明示對於債權人各負全部給付之責任者
    ，為連帶債務。無前項之明示時，連帶債務之成立，以法律
    有規定者為限。民法第184條第1項、第185條、第272條分別
    定有明文。經查，原告遭被告與其所屬之詐欺集團成員詐騙
    而陷於錯誤，致原告匯款至被告帳戶並遭領取共150萬元等
    情，已如上述，被告擔任車手，就詐欺原告之行為，與所屬
    詐欺集團成員均有犯意聯絡及行為分擔，屬共同侵權行為人
    甚明，被告與所屬詐欺集團成員於共同侵害原告權利之目的
    範圍內，各自分擔實行詐欺行為之一部，互相利用他人之行
    為，以達該詐欺集團向原告詐騙取得款項之目的，應就原告
    遭詐騙之150萬元負共同侵權行為連帶賠償責任，是原告依
    侵權行為損害賠償之法律關係請求被告給付150萬元，為有
    理由，應予准許。
㈢、末按「給付有確定期限者，債務人自期限屆滿時起，負遲延
    責任；給付無確定期限者，債務人於債權人得請求給付時，
    經其催告而未為給付，自受催告時起，負遲延責任；其經債
    權人起訴而送達訴狀，或依督促程序送達支付命令，或為其
    他相類之行為者，與催告有同一之效力」、「遲延之債務，
    以支付金錢為標的者，債權人得請求依法定利率計算之遲延
    利息」、「應付利息之債務，其利率未經約定，亦無法律可
    據者，週年利率為百分之5」，民法第229條第1項、第2項、
    第233條第1項前段、第203條分別定有明文。本件原告請求
    被告負損害賠償之責，未約定履行期，原告請求被告給付自
    起訴狀繕本送達翌日（被告於111年7月6日收受送達，有送
    達證書在卷可稽，見本院111年度附民字第574號卷第7頁）
    即111年7月7日起至清償日止，按年息百分之5計算之利息，
    自屬有據，應予准許。
㈣、從而，原告依民法侵權行為法律關係，請求被告給付原告150
    萬元，及自111年7月7日起至清償日止，按年息百分之5計算
    之利息，為有理由，應予准許　　　　　　
四、本件判決基礎之事證已臻明確，兩造其餘之攻擊或防禦方法
    及所用之證據，經審酌後核與判決結果不生影響，爰不一一
    論列，附此敘明。
五、原告陳明願供擔保，聲請宣告准予假執行，經核無不合，爰
    酌定相當擔保金額准許之。
六、本件係原告於刑事訴訟程序提起之附帶民事訴訟，經本院刑
    事庭裁定移送民事庭審理，依刑事訴訟法第504條第2項之規
    定，免納裁判費，且本院刑事庭移送後，於民事訴訟程序進
    行期間亦無支付任何訴訟費用，爰不為訴訟費用負擔之諭知
    ，併此說明。
七、據上論結，本件原告之訴為有理由，依民事訴訟法第390條
    第2項，判決如主文。　　
中　　華　　民　　國　　111 　年　　10　　月　31  　　日
                  民事第二庭法　　　官　林麗玉
以上正本係照原本作成。
如對本判決上訴，須於判決送達後20日內向本院提出上訴狀。併
繳納上訴審裁判費。
中　　華　　民　　國　　111 　年　　10　　月　 31 　　日
                            書  記  官　郭春慧
　　　　　　　　　　　　　　　　
附表：
編號 被害人 　　詐欺時間及方式 車　手 收取地點 收取財物 證　　據 1 原告 黃金齡 該詐欺集團某成年成員於110年8月16日13時30分許，去電向黃金齡誆稱：妳女兒因債務問題遭控制行動自由，須給付贖金150萬元以換取釋放等語，致黃金齡陷於錯誤而信以為真，先後交付右列財物。 謝俊龍 桃園市○鎮區○○路000巷0號 現金5萬元及勞力士手錶1支(市價約20萬元，起訴書誤載為25萬元，應予更正) 內政部警政署反詐騙諮詢專線紀錄表、桃園市政府警察局平鎮分局宋屋派出所受(處)理案件證明單各1份(111年度偵字第2464號偵卷第40頁、第63頁)。      現金120萬元